【裁判字號】    97,訴,58
【裁判日期】    970321
【裁判案由】    違反毒品危害防制條例
【裁判全文】
臺灣嘉義地方法院刑事判決          九十七年度訴字第五八號
公  訴  人  臺灣嘉義地方法院檢察署檢察官
被      告  甲○○
                    八日生）
                    號
上列被告因違反毒品危害防制條例案件，經檢察官提起公訴（九
十七年度毒偵緝字第九號），因被告於本院準備程序中就被訴事
實為有罪之陳述，經本院合議庭裁定由受命法官獨任以簡式審判
程序審理判決如下：
    主  文
甲○○施用第一級毒品，累犯，處有期徒刑捌月。
    事  實
一、甲○○前於民國八十八年間因施用毒品案件，經本院以八十
    八年度毒聲字第六四五號裁定送觀察、勒戒後，認有繼續施
    用毒品之傾向，再以八十八年度毒聲字第八二五號裁定令入
    戒治處所施以強制戒治，於八十八年十一月十六日停止處分
    付保護管束，並於八十九年六月十四日保護管束期滿視為強
    制戒治執行完畢。復於強制戒治執行完畢釋放後五年內之九
    十四年一月起至九十五年一月止因施用毒品，分別經臺灣高
    雄地方法院以九十四年度訴字第一六七二號、九十五年度訴
    字第二○三○號判決判處有期徒刑十一月、應執行有期徒刑
    一年五月（嗣經裁定減刑為應執行有期徒刑五月又十五日）
    確定，二者接續執行，甫於九十六年七月十六日執行完畢出
    監。詎其仍不知悔改，復基於施用第一級毒品海洛因之犯意
    ，於九十六年八月二十五日晚上某時，在其位於嘉義市西區
    之住處內，以將第一級毒品海洛因置入針筒加水注入體內之
    方式，施用第一級毒品一次。經警採集甲○○尿液送驗後，
    確認檢驗結果呈嗎啡（海洛因於人體內之代謝物）陽性反應
    ，始悉上情。
二、案經嘉義市警察局第一分局報告臺灣嘉義地方法院檢察官偵
    查起訴。
    理  由
一、本件係經被告甲○○於本院準備程序中就被訴事實為有罪之
    陳述，經本院合議庭裁定由受命法官獨任以簡式審判程序加
    以審理，則依據刑事訴訟法第二百七十三條之二、同法第一
    百五十九條第二項之規定，不適用傳聞法則有關限制證據能
    力之相關規定，合先敘明。
二、上開犯罪事實，業據被告坦承不諱，且其於九十六年八月二
    十六日所排放之尿液，經以酵素免疫法（ＥＩＡ）初步篩檢
    及氣相層析質譜法（ＧＣ／ＭＳ）確認鑑定，檢驗結果確呈
    嗎啡之陽性反應，有正修科技大學超微量研究科技中心九十
    六年九月七日檢驗報告及代號與真實姓名對照表各一紙（參
    見警卷第五頁至第六頁）在卷可資佐證，足認被告之自白與
    事實相符，堪以採信。本件事證明確，被告犯行洵堪認定。
三、按毒品危害防制條例於九十二年七月九日修正公布，自九十
    三年一月九日施行，其中第二十條、第二十三條將施用毒品
    之刑事處遇程式，區分為「初犯」及「五年內再犯」、「五
    年後再犯」。依其立法理由之說明：「初犯」，經觀察、勒
    戒或強制戒治後，應為不起訴處分或不付審理之裁定；經觀
    察、勒戒或強制戒治執行完畢釋放後，「五年內再犯」者，
    因其再犯率甚高，原實施之觀察、勒戒及強制戒治既已無法
    收其實效，爰依法追訴或裁定交付審理。至於經觀察、勒戒
    或強制戒治執行完畢釋放後，「五年後再犯」者，前所實施
    之觀察、勒戒或強制戒治已足以遮斷其施用毒品之毒癮，為
    期自新及協助其斷除毒癮，仍適用「初犯」規定，先經觀察
    、勒戒或強制戒治之程式。從而依修正後之規定，僅限於「
    初犯」及「五年後再犯」二種情形，始應先經觀察、勒戒或
    強制戒治程式。倘被告於五年內已再犯，經依法追訴處罰，
    縱其第三次（或第三次以上）再度施用毒品之時間，在初犯
    經觀察、勒戒或強制戒治執行完畢釋放五年以後，已不合於
    「五年後再犯」之規定，且因已於「五年內再犯」，顯見其
    再犯率甚高，原實施觀察、勒戒或強制戒治，已無法收其實
    效，即應依該條例第十條處罰（最高法院九十五年度第七次
    刑事庭會議決議可資參照）。本件被告前於八十八年間因施
    用毒品案件，經本院以八十八年度毒聲字第六四五號裁定送
    觀察、勒戒後，認有繼續施用毒品之傾向，再以八十八年度
    毒聲字第八二五號裁定令入戒治處所施以強制戒治，於八十
    八年十一月十六日停止處分付保護管束，並於八十九年六月
    十四日保護管束期滿視為強制戒治執行完畢。復於強制戒治
    執行完畢釋放後五年內之九十四年一月起至九十五年一月止
    因施用毒品，分別經臺灣高雄地方法院以九十四年度訴字第
    一六七二號、九十五年度訴字第二○三○號判決判處有期徒
    刑十一月、應執行有期徒刑一年五月（嗣經裁定減刑為應執
    行有期徒刑五月又十五日）確定，二者接續執行，甫於九十
    六年七月十六日執行完畢出監等節，有臺灣高等法院被告前
    案紀錄表及各該判決書在卷可按。是被告於「初犯」經強制
    戒治後，曾於五年內再犯，經依法追訴處罰，揆諸上揭說明
    ，本案自無再經觀察、勒戒及強制戒治之必要，檢察官逕行
    起訴，即無不合。
四、又查海洛因為毒品危害防制條例第二條第二項第一款所定之
    第一級毒品，故核被告所為，係犯毒品危害防制條例第十條
    第一項之施用第一級毒品罪。被告持有海洛因以施用，其持
    有之低度行為，應為施用之高度行為所吸收，不另論罪。又
    其曾因施用第一級毒品及第二級毒品案件，分別經臺灣高雄
    地方法院以九十四年度訴字第一六七二號、九十五年度訴字
    第二○三○號判決判處有期徒刑十一月、應執行有期徒刑一
    年五月（嗣經裁定減刑為應執行有期徒刑五月又十五日）確
    定，二者接續執行，甫於九十六年七月十六日執行完畢出監
    完畢，有上開前案紀錄表可按，其於受徒刑之執行完畢後，
    五年以內故意再犯本件有期徒刑以上之罪，為累犯，應依法
    加重其刑。爰審酌被告曾因施用毒品經裁定強制戒治及判處
    徒刑執行完畢，猶未知警惕而再犯本案，足見其未徹底戒除
    施用毒品之惡習，惟念及施用毒品本質上係戕害自身健康之
    行為，尚未嚴重破壞社會秩序或侵害他人權益，且被告坦承
    犯行、犯後態度尚屬良好暨其犯罪之動機、目的、手段、智
    識程度等一切情狀，量處如主文所示之刑。
五、據上論斷，應依刑事訴訟法第二百七十三條之一第一項、第
    二百九十九條第一項前段，毒品危害防制條例第十條第一項
    ，刑法第十一條前段、第四十七條第一項，判決如主文。
本案經檢察官徐鈺婷到庭執行職務。
中    華    民    國  九十七  年    三    月  二十一  日
                  刑事第四庭    法  官  吳育霖
上列正本證明與原本無異。
如不服本判決，應於判決送達後十日內向本院提出上訴狀，上訴
書狀依法應敘述具體理由，如未敘述具體理由者，應於上訴期間
屆滿後二十日內補提理由書於本院（均應附繕本）。告訴人或被
害人如對於本判決不服者，應具備理由請求檢察官上訴，其上訴
期間之計算係以檢察官收受判決正本之日期為準。
中    華    民    國  九十七  年    三    月  二十一  日
                                書記官  林美芳
附錄本案論罪科刑法條：
毒品危害防制條例第十條
施用第一級毒品者，處六月以上五年以下有期徒刑。
施用第二級毒品者，處三年以下有期徒刑。


司法院資訊處製作；財團法人民間司法改革基金會備份。
